臺灣臺中地方法院臺中簡易庭民事判決
110年度中簡字第1212號
原      告  何金葉  
訴訟代理人  黃震球  
被      告  楊峻賢  
上列當事人間請求遷讓房屋等事件，本院於民國110年9月17日言
詞辯論終結，判決如下：
    主      文
一、被告應將門牌號碼臺中市○○區○○路0000號1樓房屋全部遷讓
    返還原告。
二、被告應給付原告新臺幣170,000元，及自民國110年9月15日
    起至遷讓交還房屋之日止，按月給付原告新臺幣17,000元。
四、訴訟費用新臺幣3,090元由被告負擔。
五、本判決得假執行。
    事實及理由
壹、程序方面：
一、按訴狀送達後，原告不得將原訴變更或追加他訴，但擴張或
    減縮應受判決事項之聲明者，不在此限，民事訴訟法第255
    條第1項第3款定有明文。本件原告於起訴時，原聲明係請求
    ：「㈠被告應將門牌號碼臺中市○○區○○路0000號1樓房屋（下
    稱系爭房屋）全部遷讓返還原告。㈡被告應自民國109年11月
    15日起，至騰空遷讓返還系爭房屋止，按月給付原告新臺幣
    （下同）17,000元。」嗣原告於110年8月17日本院言詞辯論
    時當庭，就第2項聲明之請求變更為「被告應給付原告170,0
    00元，及自110年9月15日起至遷讓交還房屋之日止，按月給
    付原告17,000元。」（見本院卷第86頁），核其性質應係擴
    張、減縮應受判決事項之聲明，依前開規定，自屬適法。
二、被告經合法通知，未於言詞辯論期日到場，核無民事訴訟法
    第386 條所列各款情形，爰依原告之聲請，由其一造辯論而
    為判決。
貳、實體方面：
一、原告主張：
    原告與被告於109年5月15日簽訂租賃契約，將系爭房屋出租
    予被告，租賃期間自109年5月15日起至114年5月14日止，共
    計5年，每月租金17,000元，租金應於每月15日繳納（下稱
    系爭租約）。詎被告自109年10月起即拒絕繳納租金，原告
    迭經催討，被告均置之不理，原告乃以本件起訴狀繕本送達
    被告時，對被告為催告於14日內給付租金的意思表示，逾期
    未給付，於110年9月14日終止租約，不另通知，系爭租約已
    於110年9月14日生終止之效力。被告共積欠原告109年10月1
    5日至110年9月14日之租金170,000元未繳，且因其迄今仍占
    有使用系爭房屋、擺放相關家具雜物，每月應可獲得相當於
    租金之不當得利，原告得依不當得利之法律關係，請求被告
    自終止系爭租賃契約後之110年9月15日起，至被告遷讓系爭
    房屋止，按月給付原告相當租金之不當得利17,000元。爰依
    租賃物返還請求權、不當得利之法律關係，訴請被告遷讓交
    還系爭房屋及給付積欠之租金等，暨按月給付相當租金之不
    當得利等語。並聲明：㈠被告應將門牌號碼臺中市○○區○○路0
    000號1樓房屋全部遷讓返還原告。㈡二、被告應給付原告170
    ,000元，及自110年9月15日起至遷讓交還房屋之日止，按月
    給付原告17,000元。
二、被告經合法通知，未於言詞辯論期日到場，亦未提出任何書
    狀為答辯及陳述。
三、本院之判斷：
  ㈠按租賃定有期限者，其租賃關係，於期限屆滿時消滅；承租
    人於租賃關係終止後，應返還租賃物，民法第450條第1項、
    第455條前段分別定有明文。次按承租人租金支付有遲延者
    ，出租人得定相當期限，催告承租人支付租金，如承租人於
    其期限內不為支付，出租人得終止租約；租賃物為房屋者，
    遲付租金之總額非達2個月之租額，不得依前項之規定終止
    契約；承租人於租賃關係終止後，應返還租賃物，民法第44
    0條第1項、第2項前段、第455條分別載有明文。查原告主張
    上開事實，業據其提出系爭租約、房屋稅繳款書、建物登記
    簿謄本、存證信函等件為證（見本院卷第19至42頁），核屬
    相符；而被告已於相當時期受合法通知，未於言詞辯論期日
    到場，亦未提出準備書狀爭執，本院依調查證據之結果，堪
    認原告主張之事實為真正。
  ㈡本件兩造就系爭房屋簽訂系爭租約，被告欠繳109年10月起之
    租金，遲付租金之總額已達2個月之租額，原告當得依法
　　以本件起訴狀繕本送達被告時，對被告為催告於14日內給付
    租金的意思表示，逾期未給付，於110年9月14日終止租約，
    不另通知，系爭租約已於110年9月14日生終止之效力，而系
    爭租約終止後，被告依法應返還系爭房屋予原告無訛。又被
    告欠繳109年10月至110年9月14日之租金，原告依據系爭租
    約之法律關係，請求109年10月至110年9月之租金（扣除被
    告依系爭租約繳納之押金2個月，被告仍積欠10個月之租金
    ）170,000元（17,000×10＝170,000），乃屬有理由。
  ㈢再按無法律上之原因而受利益，致他人受損害者，應返還其
    利益；雖有法律上之原因，而其後已不存在者，亦同，民法
    第179條載有明文。無權占有他人房屋，可能獲得相當於租
    金之利益，為社會通常之觀念（最高法院61年臺上字第1695
    號判例意旨參照）。經查，被告自收受起訴狀繕本所示原告
    終止系爭租約之意思表示起，系爭租約即終止，被告無合法
    使用系爭房屋之權源，其後被告繼續使用系爭房屋即屬無權
    占有，被告受有利益致原告受有損害，應堪認定。被告自系
    爭租約終止後，繼續占有使用系爭房屋，所獲得之相當於租
    金不當得利，應返還原告。是原告請求被告自終止系爭租任
    契約後之110年9月15日起，至遷讓返還系爭房屋之日止，按
    月給付相當於每月租金17,000元之不當得利，核屬有理。
四、綜上所述，原告依據租賃契約、不當得利之法律關係，請求
    被告騰空遷讓返還系爭房屋；給付原告170,000元；暨自110
    年9月15日起至被告遷讓房屋止，按月給付原告170,000元，
    均為有理由，應予准許。
五、本判決係依民事訴訟法第427條第2項第1款規定適用簡易訴
    訟程序所為被告敗訴之判決，依同法第389條第1項第3款規
    定，應依職權宣告假執行。原告雖陳明請准宣告假執行，不
    過係促使本院發動職權為假執行之宣告，本院就原告此部分
    聲請無庸為准駁之諭知。
六、訴訟費用負擔之依據：民事訴訟法第78條。　　
中　　華　　民　　國　　110 　年　　9 　　月　　28　　日
                          臺灣臺中地方法院臺中簡易庭
                                  法　官　張清洲
以上為正本，係照原本作成。
如不服本判決，應於送達後二十日內，向本院提出上訴狀並表明
上訴理由，如於本判決宣示後送達前提起上訴者，應於判決送達
後二十日內補提上訴理由書（須附繕本）。如委任律師提起上訴
者，應一併繳納上訴審裁判費。
中　　華　　民　　國　　110 　年　　9 　　月　　28　　日
                                  書記官  何惠文